臺灣臺中地方法院刑事判決　　　　　　　　　　　　九十三年度易緝字第五九七號
　　公　訴　人　臺灣臺中地方法院檢察署檢察官
　　被　　　告　乙○○
右列被告因業務侵占案件，經檢察官提起公訴（九十三年度偵緝字第一六六號）及移
之陳述，受命法官於聽取當事人之意見後，本院合議庭裁定改以簡式審判程序審理，
判決如左：
    主  文
乙○○連續意圖為自己不法之所有，而侵占對於業務上所持有之物，累犯，處有期徒
刑拾月。
    事  實
一、乙○○曾於民國八十五年間，因偽造文書案件，經臺灣臺南地方法院於八十六年
    三月二十八日，以八十六年度易字第五一五號判處有期徒刑四月，緩刑二年，緩
    刑期間付保護管束確定。嗣因乙○○違反保護管束應遵守事項，情節重大者，經
    同院於同年十二月二日，以八十六年度撤緩字第一三三號裁定撤銷緩刑宣告確定
    。乙○○於八十七年七月十九日入監執行，於同年十一月十八日執行完畢。詎乙
    ○○猶不知悛悔警惕，復意圖為自己不法之所有，並基於概括犯意，為以下之侵
    占犯行：
（一）甲○○與臺中市各電子遊戲場訂有契約，由甲○○負責派遣俗稱「櫻花專員」
      的人員，並交付把玩電子遊戲機的費用，佯裝客人至各電子遊戲場把玩電子遊
      戲機，營造該電子遊戲場生意興隆的假象，以吸引客人前往該電子遊戲場把玩
      電子遊戲機，再由該電子遊戲場的負責人於固定時間與甲○○結帳，除歸還「
      櫻花專員」把玩電子遊戲機的費用外，並給付相當的報酬給甲○○。乙○○自
      九十一年七月初起，受僱於甲○○，擔任俗稱「櫻花專員」的工作，除職司於
      臺中市各電子遊戲場內，佯裝客人把玩電子遊戲機暖場的工作，並負責保管甲
      ○○交付把玩電子遊戲機的費用，為從事前開業務之人。甲○○於九十一年七
      月五日，在臺中市○區○村路○段一Ｏ二巷二二弄十一號，交付乙○○新臺幣
      （下同）五萬元，作為把玩電子遊戲機暖場的費用。乙○○因個人經濟狀況拮
      据，即意圖為自己不法之所有，於前開時間、地點，將業務上保管之暖場費用
      五萬元，以易持有為所有之意思，將之侵占入己，事後並將之用以清償私人債
      務。嗣因甲○○發現乙○○並未至指定的電子遊戲場暖場，且行蹤不明，始知
      悉上情。
（二）乙○○於九十一年八月八日晚上六時二十分許，至「平順小客車租賃有限公司
      」（址設臺中市○○路七三五號，下稱「平順公司」），向「平順公司」承租
      車號ＹＹ－１４９３號自用小客車，約定租期至同年月十日晚上六時二十分止
      ，並言明租約到期即行歸還。詎被告乙○○於租期屆至後，竟意圖為自己不法
      之所有，於同年月十一日上午九時許，在臺中市○區○村路○段一Ｏ二巷二二
      弄十一號前，將該自用小客車以易持有為所有之意思，將之侵占入己，供己日
      後代步使用。嗣因「平順公司」發現乙○○屆期並未歸還前開自用小客車，且
      行蹤不明，始知悉上情。
二、案經甲○○訴由臺灣彰化地方法院檢察署檢察官呈請臺灣高等法院臺中分院檢察
    署檢察長核轉臺灣臺中地方法院檢察署檢察官偵查起訴及移送併案審理。
    理  由
一、右揭事實，迭據被告乙○○於檢察官偵查及本院審理時坦承不諱，核與告訴人甲
    ○○、「平順公司」負責人江清標指述情節相符。此外，並有被告乙○○領收告
訴人甲○○交付之五萬元現金所簽具之現金保管條一紙、平順小客車租賃有限公
    司租車契約一紙附卷可稽，堪認被告乙○○自白情節確與事實相符。本案事證明
    確，被告乙○○侵占犯行，洵堪認定。
二、被告乙○○受僱於告訴人甲○○，擔任俗稱「櫻花專員」的工作，除職司於臺中
    市各電子遊戲場內，佯裝客人把玩電子遊戲機暖場工作外，並負責保管甲○○交
    付把玩電子遊戲機的費用，為從事前開業務之人，其將業務上保管的暖場費用五
    萬元，以易持有為所有之意思，將之侵占入己，核其所為，係犯刑法第三百三十
    六條第二項之業務侵占罪。被告乙○○將其向「平順公司」承租的車號ＹＹ－１
    ４９３號自用小客車，以易持有為所有之意思，將之侵占入己，供己日後代步之
    用，核其所為，係犯刑法第三百三十五條第一項之普通侵占罪。被告乙○○先後
    二次侵占犯行，時間緊接、方法相同，觸犯構成要件相同之侵占罪名，顯係基於
    概括犯意反覆為之，為連續犯，依刑法第五十六條規定，論以犯罪態樣較重之刑
    法第三百三十六條第二項之業務侵占罪，並加重其刑。被告曾於八十五年間，因
    偽造文書案件，經臺灣臺南地方法院於八十六年三月二十八日，以八十六年度易
    字第五一五號判處有期徒刑四月，緩刑二年，緩刑期間付保護管束確定。嗣因被
    告乙○○違反保護管束應遵守事項，情節重大者，經同院於同年十二月二日，以
    八十六年度撤緩字第一三三號裁定撤銷緩刑宣告確定。被告乙○○於八十七年七
    月十九日入監執行，於同年十一月十八日執行完畢等情，有臺灣高等法院被告全
    國前案紀錄表及臺灣臺中地方法院檢察署刑案資料查註紀錄表附卷可稽，被告乙
    ○○前受有期徒刑執行完畢，五年以內再犯本件有期徒刑以上之罪，為累犯，爰
    依刑法第四十七條規定加重其刑，並與前開連續犯加重規定，遞加重之。爰審酌
    被告乙○○已有偽造文書之刑事前案紀錄，業如前述，堪認其犯案前品行不佳，
    並斟酌其因個人經濟窘境即侵占業務上保管之款項及侵占承租的自用小客車供己
    代步之用，犯罪動機及目的均非良善，且迄今尚未與被害人達成和解，賠償被害
    人的損失，惟被告乙○○犯後業已坦承犯行，而平順公司亦已自行透過管道，尋
    獲車號ＹＹ－１４９３號自用小客車，而回復部分損失等一切情狀，量處如主文
    所示之刑，以示懲儆。
三、移送併案意旨略以：
（一）【臺灣臺中地方法院檢察署九十三年度偵緝字第一六七號】部分：
      被告乙○○與告訴人黃健榮於九十一年八月十一日凌晨某時，共乘承租的車號
      ＹＹ－１４９３號自用小客車，返回臺中市○區○村路○段一Ｏ二巷二二弄十
      一號居處。詎被告乙○○竟意圖為自己不法之所有，將告訴人黃健榮所有置於
      前開自用小客車內的現金十萬元，以易持有為所有之意思，將之侵占入己，因
      認被告乙○○涉犯刑法第三百三十五條第一項之普通侵占罪嫌等語。訊據被告
      乙○○堅詞否認有為右揭侵占犯行，辯稱伊雖有開走車號ＹＹ－１４９３號自
      用小客車，惟車上並無告訴人黃健榮置放的任何現金等語。經查，告訴人黃健
      榮是否確有將現金共十萬元，置放於被告乙○○向「平順公司」承租的車號Ｙ
      Ｙ－１４９３號自用小客車內之情，除有告訴人黃健榮指訴之詞，並無其他任
      何事證足以佐證。且告訴人黃健榮於九十一年九月二十日，在臺中市警察局第
      一分局公益派出所報案時係陳稱被告乙○○將其置於車號ＹＹ－１４９３號自
      用小客車前置物箱內的現金十萬元整帶走等語；於臺中市警察局第二分局製作
      警詢筆錄時則改稱被告乙○○係將伊公司及伊的現金十餘萬元竊走等語；於檢
      察官偵查時則陳稱前開置於車內的現金係朋友還伊的欠款等語，就被告乙○○
      帶走現金的數量為十萬元或十餘萬元及該現金係公司的款項或朋友歸還的欠款
      等情，前後陳述不一。而告訴人黃健榮因係被告乙○○承租車號ＹＹ－１４９
      ３號自用小客車的連帶保證人，其在「平順公司」對其與被告乙○○提出侵占
      告訴後，旋即對被告乙○○提起刑事告訴，陳稱被告乙○○將車號ＹＹ－１４
      ９３號自用小客車連同現金一併帶走等語，且告訴時間距離案發時間業已相隔
      一個多月，苟確有前開情節存在，告訴人黃健榮何以遲至一個多月後，始行對
      被告乙○○提出刑事告訴，其是否為規避刑事責任或有其他事由存在，而構陷
      被告乙○○，均非無疑，自難單以告訴人黃健榮有瑕疵之指述，為被告乙○○
      不利之認定。此外，本院復查無其他積極證據足資證明被告乙○○有何告訴人
      黃健榮所指之犯行，本應諭知無罪之判決，然此部分既未經檢察官提起公訴，
      本院無從加以審理，應退回檢察官另為適法之處理。
（二）【臺灣臺南地方法院檢察署九十三年度偵字第五一三Ｏ號】部分：
      被告乙○○於九十二年八月九日下午四時十分許，至「宏泉小客車租賃有限公
      司」（址設臺北縣中和市○○路一七六號，下稱「宏泉公司」），向「宏泉公
      司」承租車號ＪＪ－０７００號自用小客車，約定租期至同年月十日下午四時
      十分止，並言明租約到期即行歸還。詎被告乙○○取得該用小客車之占有後，
      竟意圖為自己不法之所有，將該自用小客車以易持有為所有之意思，將之侵占
      入己，因認被告乙○○涉犯刑法第三百三十五條第一項之普通侵占罪嫌等語。
      經查，右揭事實，固據被告乙○○於本院審理時坦承不諱，核與「宏泉公司」
      職員劉瀚源於檢察官偵查時指述情節相符，並有中華民國小客車租賃定型化契
      約書一紙附卷可稽，堪信為真實。然前開普通侵占事實的犯罪時間為九十二年
      八月十日，與前開有罪部分之侵占事實的犯罪時間相隔一年以上，難認與前開
      有罪部分之侵占事實，係基於概括犯意反覆為之，而有連續犯裁判上一罪關係
      ，前開併案之普通侵占的犯罪事實，既未經檢察官提起公訴，本院無從加以審
      理，應退回檢察察另為適法之處理。
據上論斷，應依刑事訴訟法第二百七十三條之一第一項、第二百九十九條第一項前段
，刑法第五十六條、第三百三十六條第二項、第四十七條，罰金罰鍰提高標準條例第
一條前段，判決如主文。
中      華      民      國    九十四    年      一      月     十二     日
                                    臺灣臺中地方法院刑事第三庭
                                        法  官  陳  得  利
右正本證明與原本無異。
如不服本判決，應於送達後十日內向本院提出上訴狀（須附繕本），上訴於臺灣高等
法院臺中分院。
                                        書記官
中      華      民      國    九十四    年      一      月     十二     日
附錄本案論罪科刑法條全文：
刑法第三百三十六條第二項：
對於業務上所持有之物，犯前條第一項之罪者，處六月以上五年以下有期徒刑，得併
科三千元以下罰金。
